行　政　法　院　判　決　　　　　　　　　　　　　　八十八年度判字第一○二號
　　原　　　告　甲○○
　　被　　　告　國防部
　　訴訟代理人　葉家文　被告職.
　　　　　　　　陸台鳳　被告職.
右當事人間因退休事件，原告不服行政院中華民國八十七年五月二十二日台八七訴字
第二五五四一號再訴願決定，提起行政訴訟。本院判決如左︰
　　主  文
原告之訴駁回。
　　事  實
緣原告於民國六十年二月一日以陸軍少校退伍，服軍官役年資十二年五月、士官役年
資七年五月、士兵役年資二年一月，並經核定支領生活補助費，旋於六十二年二月一
日輔導就業，迄八十五年七月十六日脫離就業恢復支領生活補助費，並發給士兵役年
資二年一月之退伍金新臺幣（下同）三萬七千九百五十元。嗣原告申請改支退休俸，
經被告所屬人事參謀次長室（以下簡稱人次室）以八十六年七月二十九日易晨字第
一六一一○號書函否准所請。原告不服，循序提起一再訴願，遞遭決定駁回，遂提起
行政訴訟。茲摘兩造訴辯意旨於次：
原告起訴意旨略謂︰一、本案原為單純之因輔導就業而停支，脫離就業而復支，年資
、俸別等均不發生變更情事。被告明知八十四年八月十一日公布之陸海空軍軍官士官
服役條例第四十條規定，可將官、士、兵年資併計改支退休俸，故意引用六十年
及七十年之施行細則，於八十五年八月六日核發士兵年資退伍金，保留官士年資十九
年十月，不准改支退休俸，已屬違法。二、被告既明知六十、七十年之施行細則規定
，士兵年資應發給退伍金，不准併計退休俸，自應於當時主動核發，何以延至可予併
計時才核發﹖若士兵年資均已核發退伍金，何以八十六年三月二十一日易晨字第五三
六五號令得併計改支退休俸﹖豈不前後矛盾，知法玩法。三、原告係依五十九年七月
頒布法規需官、士、兵合計年資二十年以上退伍方可支生活補助費，六十年二月至六
十二年二月支領期中及六十二年二月至八十五年七月就業期間，均未經核發士兵年資
退伍金，脫離就業仍回支生活補助費自應保留士兵年資，方為適法。被告明知可予改
支，而於改支前夕主動核發士兵年資退伍金，明顯違法濫權。四、本條例施行後已無
生補費之給與，原告應繳回士兵年資退伍金，依本條例第三十七條第一項末段之立法
意旨及第三十九條第三項、第四十條等規定改支之退休俸。五、依本條例第三十
九條第三項給與規定，現役年資十九年十一月應改支退休俸，現原告仍支生
補費，依法不合。若仍支亦應改為退休俸，僅需十五年年資，則剩餘之四年十月
應依退伍當官階發給退伍金。綜上，被告所為原處分及一再訴願決定均有未合，請予
一併撤銷等語。
被告答辯意旨略謂︰按八十四年八月十一日公布之陸海空軍軍官士官服役條例第四十
條第一項第二款規定：已發退伍金之年資，不得併計退休俸百分比。另八十一年六月
十一日發布之陸海空軍軍官士官服役條例施行細則第二十三條第一項第一款規定：現
役實職年資，以其服軍官、士官現役實職之時間合併計算。同服役條例施行細則第二
十三條第三項規定：退伍除役軍官，具有士兵年資者，應發給士兵退伍金，其給與由
國防部定之。查原告六十年二月一日以陸軍少校退伍，服軍官年資十二年五月，士官
年資七年五月，士兵年資二年一月，並核定支領生活補助費在案，六十二年二月一日
輔導就業迄八十五年七月十六日脫離就業恢復支領生活補助費，依前揭陸海空軍軍官
士官服役條例及施行細則之生效日為八十六年一月一日，原告於八十五年七月十六日
脫離就業申請恢復支領生活補助費，依當時有效之服役條例施行細則規定，其士兵役
年資二年一月，已核發給退伍金三萬七千九百五十元，不得將士兵年資併支軍士官年
資，且原告軍官士官年資合併為十九年十月，未滿二十年，亦無法改支退休俸之理由
，從而人次室八十六年七月二十九日以易晨字第一六一一○號書函否准所請之處分
，並無不當，請予駁回原告之訴等語。
　　理  由
按「本條例施行核定前，支領生活補助費人員，依左列規定辦理：一、服軍官役、士
官役年資併計未滿二十年者，仍按原規定繼續支領生活補助費。二、服軍官役、士官
役、士兵役年資併計二十年以上，其逾二十年之士官、士兵役年資已核發一次退伍金
者，按退除當時官階改依現役本俸百分之八十支領退休俸。已發退伍金之年資，不得
併計退休俸百分比。．．．」為八十四年八月十一日制定公布、八十六年一月一日施
行之陸海空軍軍官士官服役條例第四十條第一款、第二款所明定。又現役實職年資，
以其服軍官、士官現役實職之時間合併計算；退伍除役軍官，具有士兵年資者，應發
給士兵退伍金，其給與由國防部定之，復為當時陸海空軍軍官服役條例施行細則第二
十三條第一項第一款前段及第三項所規定。本件被告人次室以原告於六十年二月一日
退伍，服軍官役年資十二年五個月、士官役年資七年五個月、士兵役年資二年一個月
，並核定支領生活補助費，六十二年二月一日停發生活補助費改辦就業，於八十五年
七月十六日脫離就業改支生活補助費，依陸海空軍軍官服役條例施行細則第二十三條
第一項第一款及第三項規定，恢復原告生活補助費，並發給士兵役年資二年一月之退
伍金計三萬七千九百五十元整並否准原告改支退休俸之申請。揆之首揭規定，並無不
合。原告不服，循序提起行政爭訟，主張其服役年資滿二十年，經核定支領生活補助
費，六十二年二月一日輔導就業停支，八十五年七月十六日脫離就業復支，合於改支
退休俸之規定，國防部人次室先予核發士兵退伍金，致使其不能於八十六年合併改支
退休俸，亦未發給多餘的士官役年資四年十個月之退伍金，致其權利受損云云，但查
陸海空軍軍官士官服役條例於八十六年一月一日施行前，原告於八十六年七月十六日
脫離就業恢復支領生活補助費，依當時陸海空軍軍官服役條例施行細則第二十三條第
一項第一款及第三項規定，原告士兵役年資二年一月，應核發退伍金三萬七千九百五
十元，不得併計軍、士官年資，而原告軍官士官年資合併為十九年十月，未滿二十年
，亦無法改支退休俸。又原告於八十五年七月十六日脫離就業時陸海空軍軍官服役條
例施行細則第二十三條第一項第一款規定，現役實職年資，以其服軍官、士官現役實
職之時間合併計算，不包括士兵年資；而同條第三項規定退伍除役軍官，具有士兵年
資者，應發給士兵退伍金，並未規定發給士官退伍金；且其軍官、士官現役實職年資
合計未滿二十年，不合當時陸海空軍軍官服役條第二十一條第三款給與退休俸之規定
。嗣八十年一月一日施行之陸海空軍軍官士官服役條例第四十條固規定服軍官役、士
官役、士兵役年資併計，惟已發退伍金之年資不得併計，則原告士兵役年資二年一個
月既已發給退伍金，不得併計，而其軍官役年資十二年五個月及士官役年資七年五個
月併計未滿二十年，亦不得改支退休俸。原告指稱本件應將所領士兵退伍金繳回，再
予合併士兵年資，核發退休俸云云，尚屬無據。至所舉海軍總司令部八十七年五月十
九日挹管○二五九二報函示案例，因屬另案，且案情並非全然一致，自難執為其有利
之論據。從而原告所訴，並非可採，原處分及一再訴願決定，均無違誤。原告起訴論
旨，難謂為有理由，應予駁回。
據上論結，本件原告之訴為無理由，爰依行政訴訟法第二十六條後段，判決如主文。
中    華    民    國     八十八      年      一      月     二十二      日
                    行 政 法 院 第 四 庭
                                審 判 長 評  事      葉  振  權
                                         評  事      吳      仁
                                         評  事      吳  錦  龍
                                         評  事      林  家  惠
                                         評  事      吳  明  鴻
右  正  本  證  明  與  原  本  無  異
                                         法院書記官  陳  盛  信
中    華    民    國     八十八      年      一      月     二十二      日
